臺灣高等法院高雄分院刑事判決　 100年度重上更(二)字第32號
上　訴　人
即　被　告　周秉昭
選任辯護人　秦德進律師
　　　　　　許惠珠律師
　　　　　　蔡進清律師
上列上訴人因違反毒品危害防制條例案件，不服臺灣高雄地方法
院95年度重訴字第53號中華民國95年9 月27日第一審判決（起訴
案號：臺灣高雄地方法院檢察署95年度偵字第6580號），提起上
訴，經最高法院第二次發回更審，本院判決如下：
     主  文
原判決關於被告周秉昭部分撤銷。
周秉昭共同販賣第二級毒品，處有期徒刑捌年貳月。未扣案行動
電話壹支（含0000000000號之SIM 卡壹張）沒收，如全部或一部
不能沒收時，追徵其價額或以其財產抵償之。
     事  實
一、周秉昭（綽號「阿昭」或「阿輝」）、許裕杰( 已判決確定
    ) 及柳耀彬（綽號「家慶」運輸毒品罪，另經最高法院判處
    有期徒刑7 年4 月確定）均明知甲基安非他命屬毒品危害防
    制條例第2 條第2 項第2 款所列之第二級毒品，依法不得販
    賣、運輸及持有。周秉昭意圖營利，基於販賣第二級毒品甲
    基安非他命之犯意，擬將甲基安非他命販售予許裕杰牟利，
    雙方談妥以每公斤52萬元，3 公斤共計約156 萬元之價格販
    賣甲基安非他命予許裕杰。許裕杰乃於93年5 月18日凌晨至
    19日上午間某時，在彰化縣彰化市某處，由許裕杰以新臺幣
    （下同）3500元之代價聘僱具有共同運輸第二級毒品犯意聯
    絡，而經常駕車往返各縣市送貨之柳耀彬（柳耀彬尚未取得
    3500元報酬），代其向周秉昭拿取所販入之甲基安非他命而
    運輸之，並以其所有之行動電話0000000000號、0000000000
    號作為與柳耀彬0000000000號行動電話聯絡有關販賣毒品之
    工具，又贈與如附表一編號3 、4 之行動電話、識別卡等物
    予柳耀彬，以供聯繫交付、運輸毒品事宜之用。周秉昭則以
    其所有之0000000000號行動電話與柳耀彬使用之0000000000
    號行動電話聯絡交付毒品事宜。嗣柳耀彬於93年5 月19日15
    時17分許，駕駛車牌號碼9 Ｑ-6751 號汽車抵達高雄市○○
    區○○路「旺仔冰店」前，與周秉昭所指示2 名亦具有共同
    販賣第二級毒品甲基安非他命犯意之不詳姓名成年人會合，
    由該2 不詳姓名成年人指示柳耀彬打開停放路旁一輛不詳車
    號自小客車，而自車內取出黑色背包( 即附表一編號1 、2
    所示之第二級毒品甲基安非他命3 包《Ｍethamphe tamine
    》以黑色背包為外包裝，其內再以塑膠袋3 只分裝，毒品含
    塑膠包裝袋3 只毛重3122點14公克，驗餘淨重3047點33公克
    ，背包、塑膠袋所有權均不詳）後，再置放在其所駕駛之車
    牌號碼9 Ｑ-6751 號車上，並隨即駕駛前開車輛運輸上開甲
    基安非他命離開現場，柳耀彬並駕上開車輛擬前往臺中縣太
    平市○○路某二角公園將毒品交付予許裕杰，而運輸該批第
    二級毒品。嗣於同日17時許，柳耀彬駕車行經雲林縣國道三
    號高速公路古坑收費站前北上車道時，為警當場查獲，並扣
    得附表一所示物品（惟附表一編號2 所示黑色背包於查獲後
    未經扣案，另附表一編號5 為柳耀彬經營前開工作所用之貨
    款，附表一編號6 所示行動電話未持以供聯繫交付、運輸毒
    品之用），其後警方又依柳耀彬之供述循線查獲許裕杰及周
    秉昭，始查獲上情。
二、案經行政院海岸巡防署海岸巡防總局中部地區巡防局、嘉義
    市警察局移送臺灣高雄地方法院檢察署檢察官偵查起訴。
    理    由
壹、證據能力方面：
一、按刑事訴訟法第159 條之1 第2 項所稱被告以外之人於偵查
    中向檢察官所為之陳述得為證據，立法者係以刑事訴訟法規
    定檢察官代表國家偵查犯罪、實施公訴，依法有訊問被告、
    證人、鑑定人之權，且實務運作時，偵查中檢察官向被告以
    外之人所取得之陳述，原則上均能遵守法律規定，不致違法
    取供，其可信性甚高，為兼顧理論與實務，而對被告以外之
    人於偵查中向檢察官所為之陳述，除顯有不可信之情況者外
    ，得為證據（最高法院95年度台上字第6675號判決意旨參照
    ）。本件原同案被告轉換為證人身份之柳耀彬、許裕杰於偵
    查中具結後向檢察官所為之陳述（偵一卷43-46 頁，54-55
    頁），依同法第159 條之1 第2 項規定，並無證據足證檢察
    官取證過程中有何違法或顯有不可信之情況，故認應具有證
    據能力。
二、按「被告以外之人於檢察事務官、司法警察官或司法警察調
    查中所為之陳述，與審判中不符時，其先前之陳述具有較可
    信之特別情況，且為證明犯罪事實存否所必要者，得為證據
    。」刑事訴訟法第159條之2定有明文。又司法警察並無命證
    人具結之權利，司法警察詢問證人，並未準用具結之相關規
    定，證人於警察機關前之虛偽陳述，亦無偽證刑責之追訴問
    題（刑法第168 條、刑事訴訟法第196 條之1 參照），是證
    人於司法警察調查中之陳述，並無具結問題，僅受上開傳聞
    法則之限制。本件證人柳耀彬於93年5 月19日警詢供稱：93
    年5 月19日被查獲之甲基安非他命係放在黑色包包裡面，是
    當日在高雄市○○路旺仔冰店門口由綽號「阿輝」男子將其
    放到車子後座地板上，要送至臺中給綽號「阿倫」的男子等
    語（附於行政院海巡署海岸巡防總局中部地區巡防局嘉義機
    字第0930009270號卷第2-5 頁）；其於94年7 月11日於警詢
    中亦供述: 93年5 月19日被查獲之甲基安非他命，是綽號「
    阿倫」真名許裕杰之男子以3,500 元僱其向綽號「阿輝」真
    名周秉昭之男子取貨等語（附於海岸巡防署中部地區巡防局
    嘉義機字第0950002593號函第9-11頁）。然柳耀彬於95年9
    月14日原審法院審理中雖改稱：93年5 月19日係許裕杰叫伊
    到高雄找被告周秉昭，但當時許裕杰並沒有告知伊要找周秉
    昭拿毒品甲基安非他命，伊與周秉昭碰面後，周秉昭指示伊
    到車上拿黑色包包，伊拿到黑色包包後就開車回台中，伊與
    許裕杰並未約定任何報酬，且周秉昭亦未告知伊要將黑色包
    包是交予何人云云（原審二卷148-157 頁、本院上更（二）
    卷125 頁），及於本院供稱：當天單純要向周秉昭借錢云云
    。是以證人柳耀彬於警詢93年5 月19日及同年7 月11日與原
    審法院95年9 月14日審理時之供述即有前後陳述不符之情。
    然：
   1、本院審酌其於93年5月19日警詢時之證述（警二卷1-4頁）
      ，係於查獲當日製作，當時記憶自較深刻，可立即反應所
      知，不致因時隔日久而遺忘案情，且依當時之情狀，較無
      串謀被告或因被告同庭在場而有顧忌或故為迴護之可能。
   2、另柳耀彬於94年7 月11日警詢筆錄（警一卷9-11頁），係
      柳耀彬因運輸毒品而於台灣高等法院台南分院審理時主動
      供述扣案毒品之來源後，又自行往警局製作筆錄，則其於
      上開警詢供述之係出自發性，相較於柳耀彬於95年9 月14
      日原審審理時，係於被告在庭情況下具結作證，且被告所
      涉販賣第二級毒品重罪罪名。又衡以柳耀彬與被告交情程
      度及是否憚於被告日後之報復，客觀上自已難期待柳耀彬
      能完全據實陳述。況證人許瑞琪於本院審理時亦已證稱：
      伊在台南高分院的出庭作證時（即94年6 月24日），柳耀
      彬當庭有跟審判長說要跟我們配合，因為他要減輕其刑，
      所以要求跟我們警方配合，當時柳耀彬沒有被羈押，所以
      我跟他說什麼有空到我們單位製作筆錄，然後就開始展開
      偵辦等語（本院卷80頁）。從而，柳耀彬於94年7 月11日
      警詢所證，較之其於原審法院審理時之證述內容，當係具
      有「較可信之特別情況」。換言之，柳耀彬上開警詢所證
      之「可信性」之具備，當亦堪認定。又證人柳耀彬之上開
      警詢陳述有關其所運輸之毒品係被告周秉昭與許裕杰所委
      託運輸及受取等情節，復為證明被告販賣毒品犯罪事實存
      否所必要者，是證人柳耀彬於上開警詢中之所證，應依刑
      事訴訟法第159 條之2 規定，例外賦予其證據適格之地位
      ，認均具有證據能力。
   3、另柳耀彬除上開警詢筆錄外，其餘其於另案偵查及審判程
      序所製作之未經具結所製作之筆錄部分，均業已於原審及
      本院前上訴及本次審理，業經檢、辯及被告以相互詰問等
      偵、審供述之內容（原審一卷145- 157頁、本院前上訴審
      一卷105-110 頁、本院上更二卷第94至115 頁），對被告
      防禦權之行使已有充分之保障，自應認有證據能力。
三、至於監聽譯文是否具有證據能力而言，按有事實足認被告或
    犯罪嫌疑人有最輕本刑為3 年以上有期徒刑之罪嫌，並危害
    國家安全或社會秩序情節重大而有相當理由可信其通訊內容
    與本案有關，且不能或難以其他方法蒐集或調查證據者，在
    偵查中得由檢察官核發通訊監察書，通訊保障及監察法第5
    條第1 項第1 款、第2 項定有明文。又通訊監察書應記載下
    列事項：一、案由及涉嫌觸犯之法條。二、監察對象。三、
    監察通訊種類及號碼等足資識別之特徵。四、監察處所。五
    、監察理由。六、監察期間及方法。七、聲請機關。八、執
    行機關。第五條之通訊監察期間，每次不得逾30日；其有繼
    續監察之必要者，得於期間屆滿前，重新聲請。前項期間屆
    滿前，已無監察之必要者，應即停止監察，同法第11條、第
    12條亦定有明文。查本案監聽係海岸巡防署中部地區巡防局
    為執行機關，依臺灣嘉義地方法院檢察署以93年4 月29日93
    年嘉檢威誠監續字第000195號（附於海岸巡防署中部地區巡
    防局95年3 月22日嘉義機字第0950003949號函第6-28頁），
    實施監察之通訊號碼為柳耀彬、許裕杰所使用之0000000000
    號、0000000000號及0000000000號行動電話，監察時間自93
    年4 月30日上午10時起至93年5 月28日上午10時止，監察方
    法為監聽、錄音，是承辦警員對柳耀彬及許裕杰上開門號實
    施監聽錄音，並未逾越授權實施監察之範圍。至於通訊監察
    書監察對象載為何人，此應為核發通訊監察書時，依當時線
    索僅知悉犯罪嫌疑人之綽號，為客觀環境所致，本案監聽符
    合前開通訊保障及監察法之法定程序，應具有證據能力。惟
    通訊監察監聽譯文中有關以（）括號加註文字部分，係執行
    監聽警員自行加註之個人意見，係審判外陳述，無證據能力
    。
四、按被告以外之人於審判外之陳述，雖不符刑事訴訟法第159
    條之1 至第159 條之4 之規定，而經當事人於審判程序同意
    作為證據，法院審酌該言詞陳述或書面陳述作成時之情況，
    認為適當者，亦得為證據；又當事人、代理人或辯護人於法
    院調查證據時，知有第159 條第1 項不得為證據之情形，而
    未於言詞辯論終結前聲明異議者，視為有前項之同意，刑事
    訴訟法第159 條第1 項、第159 條之5 分別定有明文。本件
    檢察官、被告2 人及其等辯護人於本院審判程序時，就本案
    判決後述所引用各項證據（含傳聞證據、非傳聞證據及符合
    法定傳聞法則例外之證據）之證據能力，均表示無意見，且
    於本院言詞辯論終結前，對於卷附具有傳聞證據性質之證據
    ，既均已知其情，卻未聲明異議，本院認該具有傳聞證據性
    質之證據，亦無任何違法取證之不適當情形，以之作為證據
    使用係屬適當，自均具有證據能力。
貳、實體方面：
一、訊據被告周秉昭矢口否認有販賣第二級毒品甲基安非他命之
    犯行，辯稱：伊之綽號為「阿昭」，而不是「阿輝」，伊沒
    有販賣二級毒品甲基安非他命予許裕杰，93年5 月19日許裕
    杰當時有委託柳耀彬拿各種廠牌機油之估價單給伊，當日下
    午2 時許，伊與柳耀彬約在高雄市○○路與中正路口附近之
    Ｆ4 泡沫紅茶店見面，柳耀彬將估價單交予伊後，2 人即隨
    即分手，當天伊沒有去高雄市○○路之「旺仔冰店」，柳耀
    彬所指的交付毒品時間，伊正在高雄榮民總醫院附近，不可
    能又出現在十全路云云。
二、經查：
(一)、本件柳耀彬於93年5 月18日17時許駕駛車牌號碼9 Ｑ-6751
    號自小客車行經雲林縣國道三號高速公路古坑收費站前北上
    車道時，為警在其車內查扣之黑色背包內有3 只塑膠內均裝
    有晶體粉末，經囑託鑑定，認含塑膠包裝袋3 只毛重3122.1
    4 公克，總淨重3047.44 公克，取出0.11公克鑑驗用罄，驗
    餘淨重3047.33 公克，均檢出第二級毒品甲基安非他命成分
    ，有內政部警政署刑事警察局93年7 月27日刑鑑字第093013
    1614號鑑驗通知書可憑（雖與附在台灣高等法院台南分院93
    年上訴字第853 號卷第54頁之刑事警察局93年10月21日0000
    000000號之鑑驗通知書，鑑驗毒品重量略有差異，惟該鑑驗
    顯有重覆鑑驗之情形，仍以第一次鑑驗之結果為依據）。
(二)、證人柳耀彬於警訊中證稱：「高雄市阿輝於今日下午3 點多
    ，約我在十全路見面，... 電話0000000000、0000000000」
    、『查獲之安非他命是「阿倫」許裕杰以3500元僱請我至高
    雄向「阿輝」取貨，我當天由台中出發，14時許到達高雄十
    全路「旺仔冰城」與阿輝見面，「阿輝」便放一個黑色在我
    車上包包，叫我返回台中交給許裕杰，「阿輝」為周秉昭，
    他開裕隆車』；偵查中證稱：「查扣之安非他命是阿倫叫我
    帶錢至高雄找阿輝，後來阿倫沒給我錢，我就到高雄找阿輝
    ，至高雄市區○○街附近，阿輝叫我到車上拿包包，我就返
    回被逮捕」、「阿倫是許裕杰，阿輝應該是周秉昭」；於原
    審證稱：「我至高雄找周秉昭阿輝，是阿輝指示我去車上拿
    黑色包包」、「阿倫是許裕杰，阿輝是周秉昭」；於本院95
    年上訴字第1974號審理時證稱：「是我先至旺仔冰店，該人
    車子停旁邊，我印象是與周秉昭分手後，再回到旺仔冰店，
    該人帶我去車上拿東西，到達後對方好像認識我，問我是否
    是慶仔，我說是，他叫我跟他走，我就跟他去該車上拿東西
    」等語( 見警二卷第1 至4 頁、警一卷第9 至11頁、偵字第
    6580號卷第54、55頁、重訴53號卷第145 頁、95上訴1974號
    卷第108 頁) ；而許裕杰欲經由柳耀彬從高雄載運3 公斤，
    價格共159 萬元甲基安非他命返回台中等情，亦據證人許裕
    杰於本院審理時證述屬實( 見本院上更(二)卷第113 、114 頁
    ) ，雖證人柳耀彬於本院審理時另證稱：我單純幫人運輸毒
    品，實際上的貨主是誰我不清楚云云，及許裕杰另證稱：甲
    基安非他命是向「昭明」購買，周秉昭並非「昭明」者，請
    柳耀彬下高雄順便拿一張油的估價單給周秉昭，因周秉昭的
    朋友有做油料云云。惟查：
１、經本院就估價單之用意隔離訊問被告周秉昭、證人許裕杰2
    人，證人許裕杰證稱：「我這邊有朋友欠錢，跟人家拿一些
    油回來，請周秉昭幫我問看看」、「( 裡面〈指估價單〉寫
    什麼？) 有好幾種，是車子要用的機油，都是這類的油類」
    ；然被告則供稱：「( 估價單寫什麼油？) 有寫壹張品牌的
    機油，有寫好幾種。」、「( 寫給你做什麼？) 拜託我看這
    邊有沒有辦法買比較便宜，看價格合不合理，如果我這邊較
    便宜，可能就在我這邊買，只是叫我比價而已。」( 見本院
    卷第114 至115 頁) 。依上開許裕杰證述及被告周秉昭供述
    內容觀之，證人許裕杰係表示因朋友有拿一些機油回來，該
    估價單係由柳耀彬帶往高雄請周秉昭幫忙訊問高雄地區機油
    之價格，以待出售之意；然被告則稱該估價單內所載幾種品
    牌之機油，由柳耀彬帶往高雄，請周秉昭詢問高雄地區就該
    估價單所載機油之價格是否有比較便宜，如有較便宜之價格
    ，似欲購買之意，渠2 人對估價單之用途，說法完全不同，
    渠2 人所述之「估價單」是否與油品有關，即已存疑。
２、被告周秉昭於本院前審供承0000000000、0000000000電話為
    伊所有，並沒有給他人使用等語( 見本院98年上更(一)字第14
    0 號第42頁) ；證人柳耀彬於於上開警訊中證述綽號「阿輝
    」之被告周秉昭，電話為0000000000、0000000000號，於本
    院審理時供承被監聽電話0000000000之通聯確係伊所使用，
    且該電話監聽內容確係伊使用該電話通聯無誤( 見本院上更
    二卷第96頁) ；證人許裕杰於本院審理時亦供稱：00000000
    00號電話為伊所使用( 見本院上更二卷第113 頁) ，則被告
    周秉昭與證人許裕杰、柳耀彬等人分別以上述行動電話聯絡
    ，應可確定。再觀之附表二編號1 所示柳耀彬與許裕杰間之
    通話內容談及「估價單」，證人柳耀彬於本院審理時承認該
    通話內容係與許裕杰通話無誤，惟證稱：許裕杰拿估價單給
    我，交代我拿去給周秉昭，但估價單的內容我確實不知道云
    云( 見本院卷第103 頁) ，然證人柳耀彬通話中既訊問許裕
    杰稱：「你這邊的證件準備好了嗎？」；許裕杰答稱：「我
    的估價單都準備好了啦」，顯然證人柳耀彬應該知悉該所謂
    「估價單」之真實內容。再者，柳耀彬與許裕杰接觸後，隨
    即以附表二編號2 所示之通聯，告知被告周秉昭「董仔( 即
    許裕杰) 的估價單放在我這裡」；周秉昭回稱「他說大約下
    午1 至2 點的時候資料才會拿給我，我如果拿到資料你就馬
    上下來，我再拿資料給你看」，該電話內容，應係柳耀彬已
    取得許裕杰之「估價單」，2 人並約定於周秉昭取得「資料
    」後會面之時間，顯然柳耀彬向許裕杰取得之該「估價單」
    ，與周秉昭取得之「資料」，應有相對之關係。又該通話內
    容周秉昭並向柳耀彬表示：「因為這位我沒有接觸過，要先
    拿一些給你們回去試看看好不好」，依其內容似係周秉昭取
    得這些「資料」，因對方未曾接觸過，周秉昭對其品質無法
    保證，尚需試一試，顯然該「估價單」應與油品無關，而周
    秉昭所謂之「資料」，應係被告周秉昭與許裕杰2 人間交易
    物品之暗語甚明。
３、再觀之下列監聽譯文內容：如附表二編號3 之時間，許裕杰
    要柳耀彬先出發前往高雄，並表示錢再用匯過去給對方，柳
    耀彬同意；附表二編號4 之時間周秉昭要柳耀彬在冰果室等
    候，柳耀彬並詢問許裕杰( 即董仔) 之利息( 應係指錢) 有
    否匯給被告周秉昭；附表二編號5 之時間周秉昭要柳耀彬告
    知許裕杰( 即董仔) 要他馬上與周秉昭聯絡，許裕杰如果不
    匯錢下來，周秉昭將是無法把貨拿給他，並表示現在時間已
    經1 點多了，如果2 點之前沒收到許裕杰之匯款，就不收匯
    之意( 應係就不成交) ；柳耀彬隨即於附表二編號5 之時間
    打電話給許裕杰要渠與周秉昭聯絡；周秉昭於附表二編號6
    之時間向柳耀彬表示要去幫許裕杰領錢，並表示其朋友在雙
    方所約定之冰店；被告周秉昭領款之後，柳耀彬於附表二編
    號9 之時間向被告周秉昭表示，沒看到他們( 指交付毒品者
    ) 的車子，周秉昭並詢問柳耀彬：「你沒有看見他們2 個人
     (應指交付毒品者有2 人) 嗎？」，柳耀彬表示再開車繞繞
    看；如附表二編號10之時間( 即93年5 月19日15點19分9 秒
    ) 柳耀彬告知周秉昭：「順利了」。周秉昭：「好」。此有
    通訊監察書及監聽譯文在卷足稽( 附於警三卷第6 、19至27
    頁) 。準此，該通訊監察被告周秉昭與柳耀彬通話時間緊接
    連貫，且就同一物品交易過程之通話，該內容係柳耀彬依許
    裕杰之指示駕車前往高雄市與被告周秉昭會面，車行中周秉
    昭要柳耀彬聯絡告知許裕杰如果不匯錢下來，將無法貨品交
    給柳耀彬，並表示現在時間已經下午1 點多了，如果下午2
    點之前沒收到許裕杰之匯款，就不收款，買賣就不成立，嗣
    被告周秉昭領得款項後，指示另2 不詳姓名者在約定之冰店
     (即旺仔冰店) 交付貨品，93年5 月19日15點19分9 秒柳耀
    彬取得貨品後，並打電話告知被告周秉昭稱已順利完成交易
    ；參以證人柳耀彬於本院理時證稱：許裕杰當天要我拿毒品
    甲基安非他命到台中觀之( 見本院上更二卷第99頁) ，足認
    柳耀彬於上開時間，從被告周秉昭所指示之2 不詳姓名者所
    中所取得之毒品，係甲基安非他命，應可確定。從而，證人
    柳耀彬另證實際上的貨主是誰我不清楚云云，及許裕杰另證
    稱：請柳耀彬下高雄順便拿一張油的估價單給周秉昭，因周
    秉昭的朋友有做油料云云，均與事實不符，不足採信。
(三)、被告周秉昭辯護人於本院前審時雖辯稱: 觀之柳耀彬監聽譯
    文，可知柳耀彬自93年5 月14日起即有與李心然（行動電話
    為0000000000及0000000000號）聯絡販賣毒品事宜，是柳耀
    彬93年5 月19日南下高雄應係替李心然運輸毒品云云。查：
    柳耀彬雖與李心然多次電話聯絡，惟柳耀彬從台中起程前往
    高雄市之途中，於附表二編號8 之時間即93年5 月19日14時
    38分51秒，與李心然電話聯絡，李心然表示「昨天我這有人
    出事情，你等我電話」，嗣當日14時42分56秒，2 人再度聯
    絡，李心然表示「我搭下一班車好了」，有該監聽譯文及通
    訊監察書在卷足憑。且證人柳耀彬於本院審理時證稱：「李
    心然那次本來要我幫他帶甲基安非他命，後來取消。」( 見
    本院上更二卷第110 頁) ，足見李心然原有意一起購買甲基
    安非他命，嗣因李心然之同夥有人出事，乃向柳耀彬表示，
    取消該次之購買毒品甲基安非他命之行為，此與上述由許裕
    杰委由柳耀彬從台中前來高雄向被告周秉昭取得毒品甲基安
    非他命一節無涉，附此敘明。
(四)、被告周秉昭之辯護人於本院前審另以: 被告周秉昭93年5 月
    19日下午3 時許，當日並未去「高雄市○○區○○路「旺仔
    冰店」前交付甲基安非他命給柳耀彬，因當日柳耀彬所指交
    付甲基安非他命時間，周秉昭所持用之0000000000於93年5
    月19 日15 時9 分8 秒行動電話通話之基地台在高雄市○○
    區○○路附近，另其持用0000000000與其子周曜暉00000000
    00號行動電話於93年5 月19日15時23分56秒聯絡時，000000
    0000行動電話基地台亦在高雄榮民總醫院附近，有00000000
    0 號行動電話通聯紀錄可證，故周秉昭不可能會於93年5 月
    19日下午3 時許，在高雄市○○區○○路「旺仔冰店」云云
    。另被告周秉昭之子周曜暉雖於本院前審審理時證稱: 我爸
    爸（周秉昭）的行動電話是0000000000號，他在93年間就有
    在使用，並沒有借給給別人使用，因為我打給他的時候，都
    是由他接的電話云云。惟依附表二編號9 所示監聽譯文內容
    ，被告周秉昭於93年5 月19日15時17分16秒指示另2 不詳姓
    名者交付毒品甲基安非他命，被告周秉昭並未在毒品甲基安
    非他命交付地點即旺仔冰店現場，如上所述，且證人柳耀彬
    於本院審理時亦證稱：當天的行程是先到F4泡沫紅茶店，再
    至十全路旺他冰店，F4茶坊在議會消防隊那裡，我沒有與周
    秉昭在冰果室見面等語( 見本院上更二卷第105 、108 頁)
    ，則柳耀彬於旺仔冰店附近向不詳姓名者取得毒品甲基安非
    他命時，被告周秉昭並未在場，應可確定。故被告周秉昭於
    上開交付毒品甲基安非他命後不久，於高雄榮民總醫院附近
    與其子周曜暉縱有上述電話聯絡，亦不足以否定被告周秉昭
    有委由不詳姓名者交付毒品甲基安非他命之事實，此部分辯
    解亦不足為被告有利之認定。至證人柳耀彬雖於警訊及偵查
    中曾證述與被告周秉昭於旺仔冰店附近碰面，並由被告周秉
    昭交付上開毒品甲基安非他命云云，其此部分之證述，與監
    聽事實不符，自應以其於本院之證述由被告周秉昭指示不詳
    姓名者在該冰店附近交付上開毒品，被告周秉昭當時並不在
    場等情，較為可信，是其警訊時上開部分之證述，應不足採
    ，併此敘明。
(五)、又按販賣毒品係政府嚴予查緝之違法行為，且毒品可任意分
    裝或增減其份量，而每次買賣之價量，亦隨時依雙方關係之
    深淺、當時之資力、需求程度及對行情之認知等因素，機動
    調整，因之販毒者從量差或價差中牟利之確切利得為何，除
    坦承犯行或買進之價量俱臻明確者外，緝毒實務上往往難以
    查得實情，但除有積極事證足資證明販毒者確未牟利外，尚
    難僅以未查得實際利得，即謂販毒者主觀上無營利之意圖。
    況販賣第二級毒品更係最輕法定本刑7 年以上有期徒刑之重
    罪，苟無利可圖，一般販賣毒品者，當無甘冒重刑風險，以
    平價或低價供應毒品予他人之理。本件已判決確定之原審同
    案被告許裕杰已坦承以每公斤52萬元代價，共計購得本件扣
    案之甲基安非他命係供營利販賣用，已如前述，另被告周秉
    昭雖矢口否認販賣甲基安非他命犯行，然由上開事證可知被
    告許裕杰係向「阿輝」即被告周秉昭購買附表編號一之甲基
    安非他命（驗餘淨重3047.33 公克），被告周秉昭若非有厚
    利可圖，豈可能冒此被查獲而面臨嚴厲刑罰之風險仍為毒品
    買賣之犯行，故應認被告周秉昭有從中獲利之主觀意圖甚明
    。
三、綜上所述，被告周秉昭上開辯解均屬卸責之詞，不足採信，
    本件事證明確，被告周秉昭犯行洵堪認定。
參、論罪科刑部分：
一、按行為後法律有變更者，適用行為時之法律。但行為後之法
    律有利於行為人者，適用最有利於行為人之法律，刑法第2
    條第1 項定有明文。
(一)、98年5 月20日修正前（已於98年11月20日施行）之毒品危害
    防制條例4 條第2 項規定「製造、運輸、販賣第二級毒品者
    ，處無期徒刑或七年以上有期徒刑，得併科新臺幣七百萬元
    以下罰金。」修正後毒品危害防制條例4 條第2 項則規定「
    製造、運輸、販賣第二級毒品者，處無期徒刑或七年以上有
    期徒刑，得併科新臺幣一千萬元以下罰金。」顯見修正後對
    於販賣第二級毒品部分，其法定罰金刑部分，已由得科新臺
    幣七百萬元以下罰金，提高為新臺幣一千萬元以下罰金。故
    比較新舊法，應以98年5 月20日修正前毒品危害防制條例4
    條第2 項規定，較有利於被告周秉昭、許裕杰。
(二)、被告周秉昭行為後，刑法亦於94年2 月2 日經總統令修正公
    布，於95年7 月1 日施行，而比較新舊法時應就罪刑有關之
    共犯、未遂犯、想像競合犯、牽連犯、連續犯、結合犯，以
    及累犯加重、自首減輕暨其他法定加減原因（如身分加減）
    與加減例等一切情形，綜其全部罪刑之結果而為比較（最高
    法院95年5 月23日刑事庭第8 次會議決議參照）如下:
(1)、法定罰金刑: 毒品危害防制條例第4 條第2 項法定刑為罰金
    刑部分，修正後刑法第33條第5 款規定「罰金：新臺幣1 千
    元以上，以百元計算之」，與修正前刑法第33條第5 款規定
    「罰金：1 元以上」不同。經比較新舊法，以舊法較有利於
    被告（參最高法院95年台上字第6958號、第7024號判決）。
(2)、共同正犯: 被告周秉昭與另2 不詳姓名成年人，共同販賣第
    二級毒品行為時刑法第28條原規定：「二人以上共同『實施
    』犯罪之行為者，皆為共同正犯」。行為後該條修正為：「
    二人以上共同『實行』犯罪之行為者，皆為共同正犯」。將
    舊法之「實施」修正為「實行」。原「實施」之概念，包含
    陰謀、預備、著手及實行等階段之行為，修正後僅共同實行
    犯罪行為始成立共同正犯。是新法共同正犯之範圍已有限縮
    ，排除陰謀犯、預備犯之共同正犯。新舊法就共同正犯之範
    圍既因此而有變動，自屬犯罪後法律有變更，而非僅屬純文
    字修正，應有新舊法比較適用之問題（最高法院96年度台上
    字第934 號判決參照），依新法較有利於被告。
(3)、綜合比較刑法修法前後之結果，應以適用修正前刑法論罪科
    刑最有利於被告。
二、核被告周秉昭所為，係犯98年5 月50日修正前毒品危害防制
    條例第4 條第2 項販賣第二級毒品罪。被告周秉昭指示另2
    不詳姓名成年人在旺仔冰店交付毒品甲基安非他命予柳耀彬
    ，被告周秉昭與該2 不詳姓名成年人間，有犯意聯各及行為
    分擔，均為共同正犯。被告持有第二級毒品，進而販賣，低
    度之持有行為均各為高度之販賣行為所吸收，均不另論罪。
三、原審對被告為論罪科刑，固非無見，惟: (1)原審對被告供販
    賣毒品用之行動電話（含SIM 卡），於主文僅載「如全部或
    一部不能沒收時，追徵價額」，漏載「或以其財產抵償之」
    ，已有未宜。(2)原判決逕引秘密證人A 在偵查中之證述為論
    罪依據，惟並未敘明該秘密證人（保密證人）何以得受保護
    而得以保密真實姓名、身分必要之依據，已有未洽，且稽之
    全卷，該保密證人曾以真實姓名為證人，在本案警詢、偵審
    程序中就有關被告販賣毒品案情作證證述，原判決並引為論
    罪依據，茲同一案件、同一證人竟以真實姓名、秘密證人代
    號之不同身分為證述，原判決並未予敘明而分別引為論罪依
    據，致判決論罪理由形同有二名不同證人分別對被告為不利
    之證述，自有未妥。(3)被告周秉昭指示另2 不詳姓名成年人
    在旺仔冰店交付毒品甲基安非他命予柳耀彬，渠與該2 不詳
    姓名成年人，有共犯關係，原判決未予認定，亦有未合。(4)
    又按刑法於94年2 月2 日經總統令修正公布，於95年7 月1
    日施行，而比較新舊法時應就罪刑有關之共犯、未遂犯、想
    像競合犯、牽連犯、連續犯、結合犯，以及累犯加重、自首
    減輕暨其他法定加減原因（如身分加減）與加減例等一切情
    形，綜其全部罪刑之結果而為比較，本件被告於93年5 月19
    日犯本件販賣第二級毒品罪，原審於95年9 月27日始行宣判
    ，自應比較刑法新舊法之適用，原審對被告所犯之法定罰金
    刑及共犯部分未敘明新舊法比較，自有未恰。(5)原審判決理
    由雖謂0000000000（原審誤載000000000 ）號行動電話，為
    被告周秉昭所有並供聯絡販賣第二級毒品所用之物（原判決
    15 頁 倒數第6-8 行），應宣告沒收。然其事實欄（原判決
    第2頁 ）卻認定該支行動電話僅被告周秉昭使用，並未認定
    為被告周秉昭所有，稍有疏漏。被告周秉昭上訴意旨否認犯
    罪，指摘原判決不當，雖無理由，然原判決既有上開瑕疵，
    自應由本院予撤銷改判。爰審酌被告周秉昭正值壯年，身體
    健全，卻不思循合法正當途徑獲致財富，竟為牟厚利，甘冒
    被查獲遭判重刑之風險，販賣政府嚴厲查緝之毒品，助長毒
    品之氾濫，戕害他人身心健康，對社會治安危害非輕，且未
    坦承犯行等一切情狀，量處有期徒刑8 年2 月。又扣案之甲
    基安非他命3 包〈總淨重3047.44 公克〉，係第二級毒品，
    已如前述，原應依毒品危害防制條例第18條第1 項前段之規
    定沒收銷燬之（因鑑驗耗失之甲基安非他命，自無庸再為沒
    收銷燬諭知）；又盛裝上開甲基安非他命之包裝袋3 包，與
    甲基安非他命毒品並非不可剝離，原均應依毒品危害防制條
    例第19條第1 項規定諭知沒收，惟前揭甲基安非他命3 包已
    由臺灣嘉義地方法院檢察署檢察官於95年1 月10日以處分命
    令沒收並銷燬，有該署檢察官扣押（沒收）物品處分命令影
    本1紙 在卷可稽（原審卷第201 頁），是上開甲基安非他命
    3 包既已沒收銷燬而滅失，自無庸再依上開條文規定為沒收
    銷燬之諭知。至未扣案之0000000000號行動電話1 支（均含
    SIM 卡），被告周秉昭所有，業據被告周秉昭供承在卷（本
    院上更一卷93頁反面）；係供其與柳耀彬聯絡販賣第二級毒
    品所用之物，應依毒品危害防制條例第19條第1 項之規定，
    宣告沒收，如全部或一部不能沒收時，追徵其價額或以其財
    產抵償之。另附表一編號3 、4 之電話、識別卡為許裕杰贈
    與而為柳耀彬所有，且柳耀彬供自身運輸毒品犯罪所用之物
    ，與被告周秉昭無涉。另查：1 、附表一編號2 之外包裝黑
    色背包1 只，雖係被告周秉昭交付柳耀輝，尚無證據證明係
    被告周秉昭所有。2 、柳耀彬辯稱附表一編號5 之現金為伊
    經營上述工作室所用之貨款，且有中華商業銀行綜合存款存
    摺交易明細為證（附於台灣嘉義地方法院93年度重訴字第7
    號卷第84至85頁），不能證明係被告周秉昭販賣毒品所得之
    財物。3 、參酌前開通訊監察譯文，不能證明被告周秉昭曾
    持附表一編號6 之行動電話以犯販賣毒品罪。是附表一編號
    2 、5 、6 之物品，均與被告周秉昭犯罪無涉，自均不符毒
    品危害防制條例第19條或刑法第38條之法定沒收要件，而無
    從宣告沒收，一併敘明。
據上論結，應依刑事訴訟法第369 條第1 項前段、第364 條、第
299 條第1 項前段、98 年11 月20日修正施行前毒品危害防制條
例第4 條第2 項、第19條第1 項，刑法第2 條第1 項、第11條前
段、修正前刑法第28條，判決如主文。
本案經檢察官呂建昌到庭執行職務。
中    華    民    國   100    年    9     月    22    日
                  刑事第六庭    審判長法  官  王憲義
                                      法  官  邱永貴
                                      法  官  簡志瑩
以上正本證明與原本無異。
如不服本判決應於收受本判決後10日內向本院提出上訴書狀，其
未敘述上訴理由者，並得於提起上訴後10日內向本院補提理由書
狀（均須按他造當事人之人數附繕本）「切勿逕送上級法院」。
中    華    民    國   100    年    9     月    22    日
                                      書記官  黃富美
附表一：
┌──┬────────────────┬───────────────┐
│編號│        扣  案  物  品          │      備              註      │
├──┼────────────────┼───────────────┤
│ 一 │白色結晶粉末3 包（即第二級毒品甲│無                            │
│    │基安非他命，含編號2 包裝袋毛重3 │                              │
│    │122.14點公克，驗餘淨重3047.33 公│                              │
│    │克）                            │                              │
├──┼────────────────┼───────────────┤
│ 二 │編號一毒品之塑膠包裝袋3 只、外包│無                            │
│    │裝黑色背包1 只（後者於當場查獲後│                              │
│    │未據扣案）                      │                              │
├──┼────────────────┼───────────────┤
│ 三 │行動電話1 具（含0000000000號識別│柳耀彬所有                    │
│    │卡）                            │                              │
├──┼────────────────┼───────────────┤
│ 四 │識別卡4枚                       │柳耀彬所有                    │
├──┼────────────────┼───────────────┤
│ 五 │現金12萬8300元                  │無                            │
├──┼────────────────┼───────────────┤
│ 六 │行動電話2 具（各含0000000000、09│無                            │
│    │00000000號識別卡1 枚）          │                              │
│    │                                │                              │
└──┴────────────────┴───────────────┘
 附表二：
┌─────┬─────────────────────────────┐
│編號                                                                  │
│          │                                                          │
├─────┼─────────────────────────────┤
│1         │93年5 月17日1 時6 分3 秒，柳耀彬以電話0000000000與許裕杰09│
│( 警三卷第│00000000電話聯絡，Ａ代表柳耀彬、Ｂ代表許裕杰，通聯內容為：│
│19頁)     │Ａ：「喂」。Ｂ：「喂」。Ａ：「伊的意思是說，你這邊的證件準│
│          │備好了嗎」。Ｂ：「我的估價單都準備好了啦」。Ａ：「不然我等│
│          │一下過去你那邊一下」。Ｂ：「好啊，我估價單都準備好了。」Ａ│
│          │：「不然我現在過去喔」。Ｂ：「我現在人在山上這裡」。Ａ：「│
│          │在哪裡」。Ｂ：「不然我們在手機行見面」。Ａ：「那裡」。Ｂ：│
│          │「手機行啦」。Ａ：「好，我現在就出發」，你又打電話給許裕杰│
│          │說「我到了」。                                            │
├─────┼─────────────────────────────┤
│2         │93年5 月17日2 時0 分11秒，柳耀彬以電話0000000000與周秉昭09│
│          │00000000電話聯絡，Ａ代表柳耀彬、Ｂ代表周秉昭，通聯內容為：│
│( 警三卷第│Ａ：「喂，大仔」。Ｂ：「是」。Ａ：「董仔的估價單放在我這裡│
│19頁）    │」。Ｂ：「是」Ａ：「這樣我是要等你電話還是」。Ｂ：「他說大│
│          │約下午1 至2 點的時候資料才會拿給我，我如果拿到資料你就馬上│
│          │下來，我再拿資料給你看」。Ａ：「這樣是等一下的工作嗎」。Ｂ│
│          │：「明天啦，明天下午啦」。Ａ：「好，好」。Ｂ：「因為這位我│
│          │沒有接觸過，要先拿一些給你們回去試看看好不好」。Ａ：「好，│
│          │好」。Ｂ：「你就等我的電話」。Ａ：「好」。                │
├─────┼─────────────────────────────┤
│3         │93年5 月19日11時15分47秒，許裕杰：「先出發」。柳耀彬：「好│
│( 同卷第25│」。許裕杰：「錢再用匯過去」。柳耀彬：「好」。            │
│頁)       │                                                          │
├─────┼─────────────────────────────┤
│4         │93年5 月19日13時0 分36秒，柳耀彬以電話0000000000與周秉昭09│
│( 同卷第26│00000000電話聯絡，Ａ代表柳耀彬、Ｂ代表周秉昭，通聯內容為：│
│頁)       │Ｂ：「繳票時間來得及嗎」。Ａ：「可能要慢半小時」。Ｂ：「那│
│          │2 點半來得及嗎」。Ａ：「可以」。Ｂ：「那在冰果室那等我」。│
│          │Ａ：「董仔利息有匯給你嗎」。Ｂ：「他的電話打不通，啊你的部│
│          │分有帶下來嗎」。Ａ：「他現在有一些狀況」。Ｂ：「怎麼辦」。│
│          │Ａ：「我聯絡看看」。在「冰果室那等我」。                  │
├─────┼─────────────────────────────┤
│5         │                                                          │
│( 同卷第26│93年5 月19日13時5 分30秒，柳耀彬以電話0000000000與周秉昭09│
│頁)       │00000000電話聯絡，Ａ代表柳耀彬、Ｂ代表周秉昭，通聯內容為：│
│          │Ｂ：「喂」。Ａ：「我剛剛在過收費站」。Ｂ：「喔，啊你的部分│
│          │今天不是就不會用到」。Ａ：「我現在正在聯絡，我等一下馬上回│
│          │你消息」。Ｂ：「如果要就馬上跟我講，我叫他拿出來」。Ａ：「│
│          │我知道」。Ｂ：「啊董仔，你叫他馬上打給我，他如果不匯錢下來│
│          │是無法把貨拿給他喔」。Ａ：「好」。Ｂ：「現在已經1 點多了，│
│          │如果2 點之前沒收到他的匯款，就不收了」。                  │
├─────┼─────────────────────────────┤
│6         │                                                          │
│(同上)    │93年5 月19日13時6 分21秒時，柳耀彬與許裕杰聯絡，柳耀彬：「│
│          │他叫你打給他」。
├─────┼─────────────────────────────┤
│7         │93年5 月19日14時37分14秒，柳耀彬以電話0000000000與周秉昭  │
│( 警三卷第│0000000000電話聯絡，Ａ代表柳耀彬、Ｂ代表周秉昭，通聯內容為│
│27頁)     │：Ａ：「大仔，要吃冰嗎」。Ｂ：「我快到了，我去幫你董仔領錢│
│          │」。Ａ：「喔」。Ｂ：「他說還要拿3 萬，是不是」。Ａ：「我不│
│          │清楚」。Ｂ：「我馬上到，我朋友也在那」。Ａ：「好」。      │
├─────┼─────────────────────────────┤
│8         │93年5 月19日14時38分51秒，柳耀彬以電話0000000000與李心然09│
│(同上)    │00000000電話聯絡，Ａ代表柳耀彬、Ｂ代表李心然，通聯內容為：│
│          │Ａ：「我在銀行了，想說跟你確認一下」。Ｂ：「昨天我這有人出│
│          │事情，你等我電話」。Ａ：「好」。                          │
│          │93年5月19日14時42分56秒，柳耀彬以電話0000000000與李心然095│
│          │0000000電話聯絡，Ａ代表柳耀彬、Ｂ代表李心然，通聯內容為Ｂ │
│          │：「應該不行」。Ａ：「那你注意明、後天好了，明後天還有放款│
│          │」。Ｂ：「好，我搭下一班車好了」。Ａ：「好」。這是你與李心│
│          │然聯絡？「我馬上到，我朋友也在那」。                      │
├─────┼─────────────────────────────┤
│9         │93年5 月19日15時17分16秒，柳耀彬以電話0000000000與周秉昭09│
│(同上)    │00000000電話聯絡，Ａ代表柳耀彬、Ｂ代表周秉昭，通聯內容為：│
│          │Ａ：「大仔，我沒看見他們的車」。Ｂ：「你沒看見他們2 個人嗎│
│          │」。Ａ：「我再繞繞看」。                                  │
├─────┼─────────────────────────────┤
│10        │93年5 月19日15點19分9 秒，柳耀彬：「順利了」。周秉昭：「好│
│(同上)    │」。                                                      │
├─────┼─────────────────────────────┤
附錄本件判決論罪科刑法條：
98年5月20日毒品危害防制條例第四條第二項
製造、運輸、販賣第二級毒品者，處無期徒刑或七年以上有期徒
刑，得併科新臺幣七百萬元以下罰金。